臺灣桃園地方法院刑事判決　　　　　　　　　　　　　九十三年度簡上字第八九號
　　上　訴　人　臺灣桃園地方法院檢察署檢察官
　　上　訴　人
　　即　被　告　乙○○　男　五.
右列上訴人因被告傷害案件，不服本院九十二年度壢簡字第一六六二號，中華民國九
十三年一月十二日第一審判決（聲請簡易判決處刑：九十二年度偵字第一四九○三號
），提起上訴，本院合議庭判決如左：
    主  文
原判決撤銷。
乙○○傷害人之身體，處拘役參拾日，如易科罰金，以參佰元折算壹日。
    事  實
一、乙○○與丁○○係鄰居，前因乙○○與丁○○之配偶劉銀華競選水利小組長，而
    互生心結，相處不睦，偶生口角。於民國九十二年八月十五日上午七時五十分許
    ，乙○○至桃園縣楊梅鎮富岡里伯公岡一六三之一號旁田地裡噴灑肥料，丁○○
    亦適巧在緊臨乙○○上開田地旁之田裡，持其鋤頭翻地種菜，丁○○認為乙○○
    所噴灑之物係農藥，且潑及到其栽種在旁的蔬菜，會危害到家人之健康，起身站
    在田裡出言罵乙○○。乙○○認自己所噴灑僅係肥料並非農藥，因此，對丁○○
    之辱罵甚為不滿，二人因而發生口角。乙○○以為丁○○手持鋤頭係有意挑釁，
    而意欲奪下鋤頭，其明知如上前硬搶，將可能傷害到丁○○，竟基於即使傷害丁○○亦在所不惜之不確定故意，不由分說，上前強搶丁○○握在手中之鋤頭，因
    丁○○反抗不從而互相拉扯，拉扯間撞及到丁○○之顏面、胸部，致丁○○因而
    受有顏面及胸部挫傷之傷害。後丁○○不敵，乙○○順利搶下鋤頭，並將之丟置
    田裡，但乙○○仍未罷手，進而昇高為直接傷害之犯意，徒手將丁○○壓倒在田
    裡後，始起身離去，丁○○之右膝因而亦受有挫傷之傷害。
二、案經丁○○訴由桃園縣警察局楊梅分局報告臺灣桃園杝方法院檢察署檢察官偵查
    起訴。
    理  由
一、訊據被告乙○○坦承於右揭時、地，因噴灑肥料，而與告訴人丁○○發生口角，
    於衝突過程中，並曾搶下告訴人所持之鋤頭等情不諱，惟矢口否認有何傷害之犯
    行，辯稱：伊只有搶告訴人手上的鋤頭，沒有作其他的動作，告訴人所受的傷，
    是告訴人自導自演的云云。惟查：
  (一)被告乙○○為搶下告訴人手中之鋤頭，而與告訴人發生拉扯，告訴人並遭被告強
    壓跪倒在田裡，因而跌倒受有右述傷害之事實，除業據證人即告訴人丁○○於本
    院結證：伊在田裡挖地，被告在他的田裡灑農藥，噴到伊的田裡的菜上，伊阻止
    被告，被告就罵伊，並過來搶走伊的鋤頭後，丟到田裡。再將伊壓在地上，讓伊
    喝到地上之水等語（參本院九十三年七月十九日審判筆錄）歷歷在卷外，復經證
    人甲○○○於本院審理時結證：伊從田裡出來要回家，走到馬路上時，看到被告
    與告訴人二人拉拉扯扯，被告並將告訴人壓在地上等語（參同上筆錄）甚詳。參
    以，被告於偵查中供稱：「我很快搶到鋤頭，是她（指告訴人）站不穩跌倒。」
    等語（參偵卷第二十頁），被告雖否認有強壓告訴人之行為，但其對於曾搶告訴
    人所持鋤頭，及告訴人在其間曾跌倒等情，則均供認不諱，核亦與上開二證人所
    證述：二人有拉扯，告訴人跌倒在地之情節大抵一致，是足信上開二證人之證詞
    ，非虛捏之詞。此外，並有怡仁綜合醫院診斷證明書二紙附卷可稽（參偵卷第十
    、二十二頁）。而依該診斷證明書所載，告訴人於當天即至該醫院急診，告訴人
    之左膝、胸部、顏面等處均有挫傷。雙方於當時既有拉扯搶奪鋤頭之動作，而鋤
    頭本身通常均帶有長柄，是在拉扯間本極易撞及到告訴人之臉、胸部位。另被告
    又徒手將告訴人壓倒在地，自易造成告訴人膝部之瘀傷。因此，告訴人所受之傷
    勢，確與告訴人及證人甲○○○上開證述：被告與告訴人拉扯及將告訴人壓倒在
    地之傷害過程相符合。從而，足認證人丁○○及甲○○○之上開證詞，均與事實
    相符，可以採信。被告嗣於本院審理時否認有與告訴人拉扯，以及告訴人有跌倒
    云云，無非事後卸責之詞，不足採信。
  (二)至於被告辯稱：證人甲○○○並沒有在現場，其所為之證詞均為偽證；其與告訴
    人之配偶劉銀華有競選之前隙；其與證人甲○○○之配偶張阿泉、子張金上間有
    多件訴訟糾紛，因此，告訴人及證人甲○○○二人對其不滿，而構詞誣攀，所為
    之證詞，均非事實云云。經查，被告與告訴人之配偶劉銀華間曾一同競選水利會
    小組長一節，固有被告所提出選舉公告（參本院卷）在卷可查，並經證人丙○○
    結證在案。另被告與證人甲○○○之配偶張阿泉、其子張金上間有訴訟糾紛，亦
    有被告所提出之臺灣高等法院八十四年度上訴字第四五六七號、本院八十九年度
    壢簡字第四三號、本院九十一年度易字第三二二號、八十九年度易字第九二七號
    等判決書各一份在卷可稽（參本院卷），均非子虛，而為事實。但此均係被告與
    告訴人或證人甲○○○之家人間之紛爭，而非與告訴人或證人甲○○○等人間直
    接之糾紛，上開二證人是否會因而與被告心生嫌隙，尚難遽以論斷。復且偽證及
    誣告罪均會受科刑之處罰，證人甲○○○及告訴人既均經具結保證其二人之證詞
    之真正，在無其他積極之證據足以證明其二人有偽證之情況下，自難徒憑被告個
    人之臆測之詞，而認告訴人及證人甲○○○二人所為之證詞均係偽證。另被告雖
    提出證人丙○○以證明證人張何墨在本件案發當時確實不在現場，而質之證人丙○○於本院審理時雖結證稱：當時並沒有看到證人甲○○○在場等語，但證人丙○○同時亦稱：也沒有看到告訴人，只有看到被告而已等語（參本院九十三年七
    月十九日審判筆錄），然告訴人當時確實在現場，業據被告供承不諱，但證人丙○○卻未見到告訴人，是足見證人丙○○未看到證人甲○○○，可能係因其所站
    立之位置，視線有所阻隔所致，尚難以證人丙○○所為：未看到證人甲○○○之
    證詞，據以認定證人甲○○○並未親見本案雙方衝突過程，其所為之證詞均係偽
    證之事實。
  (三)被告另辯稱：告訴人所受之傷，均係其所自為之傷害云云。惟查，被告並無法提
    出任何證據證明告訴人確有自為傷害之情事，自難憑其個人片面之詞，遽認告訴
    人有偽造傷勢之事實。且查，告訴人當時顏面、胸部及右膝部均有挫傷，並非僅
    單一處之傷害，如告訴人係為誣告被告，而自為傷害，偽造傷勢，則告訴人何須
    自為如此多處之傷痕。又告訴人受傷之部位，確與告訴人及證人甲○○○之證詞
    相符，業如前述，足見告訴人所受之傷害，應非出於其所自為。被告所辯尚乏實
    據，不足採信。
  (四)至於告訴人另指稱：被告於搶下鋤頭後，雙手持鋤頭揮砍其腿部，致其右腳後跟
    受有撕裂傷等語。惟訊據被告堅詞否認有持鋤頭砍傷告訴人。經查，告訴人之右
    腳後跟於案發當時受有撕裂傷長三公分之事實，固據告訴人指訴不移，並經證人
    甲○○○結證：於當日下午告訴人即讓其看受傷的腳等語在案，且有告訴人受傷
    後之照片二紙及上開診斷證明書可證（診斷書載為右小腿撕裂傷），固無疑義。
    惟查，告訴人於本院審理結證稱：被告當時與伊面對面站著，被告搶得鋤頭後，
    以雙手由右側從上往下揮動鋤頭，伊並沒有閃躲等語（參本院九十三年七月十九
    日審判筆錄），告訴人並當庭表演被告揮動鋤頭之動作。果告訴人所指訴之情節
    為真，被告與告訴人既係面對面站立，被告當時係雙手持鋤頭，由其右側從上往
    下揮動鋤頭，而告訴人復無閃躲之動作，則理應傷及告訴人之左側身體之部位，
    較為合理，但告訴人受傷之位置卻在右腳之部位，其左側身體反而無傷。此外，
    告訴人受傷之部位係在右腳之後跟，在二人面對面之情況下，要持有相當重量之
    鋤頭傷及在告訴人身後之腳跟，誠屬不易。本院為明告訴人此部分傷害是如何造
    成，爰依職權向怡仁綜合醫院函詢，經該院以九十三年五月十三日怡業一字第九
    三○五一三二號函覆：病患丁○○主訴被人打傷，未明示何種器物在案，亦有該
    函附卷可查（參本院卷），是為告訴人診治之醫院亦無法確定該處裂傷是如何形
    成，是該紙診斷證明書，不足以證明告訴人此部分之傷害是遭被告持鋤頭揮砍所
    致。此外，復查無其他積極之證據足以證明告訴人之腳後跟裂傷係遭被告所為，
    是自難徒憑告訴人上開與常情顯不相合之片面指訴，而認定被告有持鋤頭揮砍告
    訴人右腳後跟，致告訴人受有右腳後跟傷害之事實，附此敘明。
  (五)綜合上述，本件被告傷害告訴人，致告訴人受有顏面、胸部、右膝部挫傷之犯行
    ，事證明確，洵堪認定。
二、核被告所為係犯刑法第二百七十七條第一項傷害罪。原審認被告事證明確，予以
    論罪科刑，固非無見。惟查，原審認定告訴人所受之右腳跟撕裂之傷害，係被告
    持鋤頭揮砍所致，惟此部分之傷害，除告訴人之指訴外，尚乏其他積極之佐證足
    以證明，況告訴人所指訴之傷害過程，均與其受傷之結果不符，已如前述，是尚
    難認告訴人此一部分之傷害結果，係出於被告之傷害行為所致，原判決未斟酌於
    此，而認告訴人右腳後跟之傷勢亦是被告傷害行為所致，尚有未合。檢察官及被
    告之上訴雖均無理由，惟原判決既有上開可議之處，自應由本院撤銷改判。爰審
    酌身強體健，僅因一時之誤會，不思以溝通解決，而以暴力相向，告訴人所受之
    傷害程度尚微，以及被告犯後猶飾詞圖卸，態度不佳等一切情狀，量處如主文所
    示之刑，併諭知易科罰金之折算標準。
據上論斷，應依刑事訴訟法第三百六十九條第一項前段、第三百六十四條、第二百九
十九條第一項前段，刑法第二百七十七條第一項、第四十一條第一項前段，罰金罰鍰
提高標準條例第一條前段、第二條，判決如主文。
本案經檢察官廖先志到庭執行職務。
中　　　華　　　民　　　國　　九十三　　年　　　八　　　月　　　二　　　日
                              臺灣桃園地方法院刑事第十庭
                                  審判長法  官  江  德  民
                                        法  官  蔡  和  憲
                                        法  官  李  桂  英
右正本證明與原本無異。
不得上訴。
                                        書記官　張　淑  芬
中　　　華　　　民　　　國　　九十三　　年　　　八　　　月　　　二　　　日
附論罪科刑依據之法條：
刑法第二百七十七條第一項：
中華民國刑法第二百七十七條(普通傷害罪)
傷害人之身體或健康者，處三年以下有期徒刑、拘役或一千元以下罰金。
犯前項之罪因而致人於死者，處無期徒刑或七年以上有期徒刑；致重傷者
，處三年以上十年以下有期徒刑。
